最高法院刑事判決　　　　　　　　　　　　　　　八十六年度台上字第五一四一號
　　上訴人　甲○○
　　　　　　乙○○
右上訴人等因煙毒等罪案件，不服台灣高等法院中華民國八十六年四月三十日終審及
第二審判決（八十五年度上訴字第五六一四號，起訴案號：台灣桃園地方法院檢察署
八十四年度偵字第八三四八、九五四三、一一八七七、一二○○一號），提起上訴，
本院判決如左：
    主  文
原判決關於甲○○非法販賣麻醉藥品部分撤銷，發回台灣高等法院。
其他上訴駁回。
    理  由
一發回部分：
本件原判決認定上訴人甲○○與乙○○基於共同犯意之聯絡，自民國八十三年間起，
在桃園縣龍潭鄉○○路四八九巷十二弄九號住處，連續以每小包新台幣（下同）一千
元至一萬元（價格因重量之多寡而定）不等之價格，非法販賣化學合成麻醉藥品安非
他命予侯長煥一次（一千元）、梁國彰五次（每次五千元）、鄭建坤一次（四公克一
萬元）等情。因而維持第一審論處上訴人甲○○連續共同非法販賣化學合成麻醉藥品
罪刑之判決，駁回其在第二審之上訴，固非無見。
惟查(一)非法販賣麻醉藥品罪，以行為人有營利之目的（意思），而販入或賣出麻醉藥
品，或二者兼而有之，為其構成要件。故行為人有無此項犯罪（營利意思）之目的要
件，自應於判決事實欄內詳實記載，並於理由內說明其所憑之證據及認定之理由，始
為適法。原判決認定上訴人甲○○非法販賣麻醉藥品，事實及理由欄均未記載及說明
上訴人有營利意思，難謂無理由不備之違法。(二)原判決理由欄雖說明上訴人甲○○先
後多次非法販賣安非他命犯行，係基於概括之犯意，然事實欄並未為該項認定，其理
由顯失其依據，亦屬無可維持。(三)原判決事實欄雖認定上訴人甲○○與乙○○共同非
法販賣安非他命予侯長煥、梁國彰、鄭建坤事實，然除販賣予梁國彰部分外，其餘於
理由內並未說明所憑之證據及認定之理由，自屬於法有違。(四)原判決事實欄認定上訴
人甲○○與乙○○共同連續非法販賣安非他命予侯長煥一次（一千元）、梁國彰五次
（每次五千元）、鄭建坤一次（四公克一萬元），則彼等販賣所得共僅三萬六千元，
乃理由內竟謂扣案現款中之三十二萬七千九百五十元，均係彼等販賣安非他命所得之
物，依法宣告沒收，其事實與理由殊屬矛盾。以上或為上訴意旨所指摘，或為本院得
依職權調查之事項，應認有發回更審之原因。
二駁回部分：
(一)乙○○非法販賣麻醉藥品部分：
查第三審上訴書狀，應述上訴之理由，其未述者，得於提起上訴後十日內補提理
由書於原審法院，已逾上述期間，而於第三審法院未判決前仍未提出上訴理由書狀者
，第三審法院應以判決駁回之，刑事訴訟法第三百八十二條第一項、第三百九十五條
後段規定甚明。上訴人乙○○非法販賣麻醉藥品部分，不服原審判決，於民國八十六
年五月十四日提起上訴，並未述理由，迄今逾期已久，於本院未判決前仍未提出，
依上開規定其上訴自非合法，應予駁回。
(二)乙○○施用及販賣毒品部分：
按犯肅清煙毒條例之罪者，除判處死刑或無期徒刑之案件應送本院覆判外，以地方法
院或其分院為初審，高等法院或其分院為終審，此觀肅清煙毒條例第十六條之規定自
明。上訴人乙○○施用及販賣毒品海洛因部分，原審係維持初審論其連續施用毒品，
處有期徒刑三年六月，海洛因淨重一七點八七公克（包裝重一點一六公克）沒收銷燬
及販賣毒品處有期徒刑七年，新台幣六千元沒收之判決，駁回其在終審之上訴，揆之
首揭說明，即均不得再行上訴，茲復提起上訴，顯為法所不許，亦應駁回。
(三)乙○○、甲○○非法吸用麻醉藥品，乙○○非法持有刀械及營利賭博部分：
按刑事訴訟法第三百七十六條所列各罪之案件，經第二審判決者，不得上訴於第三審
法院，法有明文。上訴人乙○○、甲○○前開非法吸用麻醉藥品等部分，原審係依麻
醉藥品管理條例第十三條之一第二項第四款、槍彈藥刀械管制條例第十二條第三項
、刑法第二百六十八條論處罪刑，核屬刑事訴訟法第三百七十六條第一款之案件。依
首開說明，既經第二審判決，自不得上訴於第三審法院，上訴人等竟復提起上訴，顯
為法所不許，均應予駁回。
據上論結，應依刑事訴訟法第三百九十五條、第三百九十七條、第四百零一條，判決
如主文。
中      華      民      國    八十六    年      八      月    二十八    日
                              最高法院刑事第九庭
                                  審判長法官  謝  家  鶴
                                        法官  羅  一  宇
                                        法官  吳  昭  瑩
                                        法官  花  滿  堂
                                        法官  陳  世  淙
      右正本證明與原本無異
                                              書  記  官
中      華      民      國    八十六    年      九      月      四      日
